臺灣高雄地方法院刑事判決　　　　　　　九十三年度簡上字第三八八號
　　上　訴　人　臺灣高雄地方法院檢察署檢察官
　　被　　　告　乙○○　男　四.
右上訴人因竊盜案件，不服本院高雄簡易庭民國九十三年五月十二日九十三年度簡字
第二一九四號第一審判決（聲請簡易判決處刑案號：九十三年度速偵字第一四○號）
提起上訴，及移送併案（九十三年度偵字第一一○○五號），本院合議庭認不得以簡
易判決處刑，改依通常程序自為第一審之判決，判決如左：
    主  文
原判決撤銷。
乙○○連續攜帶兇器，毀壞安全設備，於夜間侵入住宅竊盜，處有期徒刑柒月。
    事  實
一、乙○○前因肅清煙毒條例案件，經臺灣高等法院高雄分院及臺灣彰化地方法院，
    分別以八十二年度上訴字第三七一號判決、八十二年度訴字第一三五七號判決，
    判處有期徒刑三年五月、三年八月確定，入監服刑後，於民國八十五年一月二十
    六日因假釋出監，嗣遭撤銷假釋，而於八十九年四月二十五日入監執行殘刑，後
    於九十二年一月十六日復因假釋而出監，應於九十三年八月十八日假釋期滿。詎
    乙○○仍不知悔改，竟基於意圖為自己不法所有之概括犯意，先於九十三年三月
    七日夜間六時三十分許，侵入與其同住之其姪陳坤田位於高雄縣燕巢鄉○○村○
    ○路四八號之住宅內，持客觀上具危險性可供兇器使用之螺絲起子一把，毀壞、
    撬開陳坤田之房門，竊取陳坤田所有之八點五七錢重黃金項鍊（含八卦墜子）一
    個，得手後變賣與不知情之金正山銀樓（位於高雄縣岡山鎮○○路四九號，負責
    人林國禎），得款新臺幣（下同）一萬二千三百四十一元，嗣於同年四月二日夜
    間七時四十分許，乙○○復承上開概括犯意，在位於高雄縣燕巢鄉尖山村大埔巷
    之國防部陸軍工兵學校（下稱工兵學校）訓練場，竊取該校所有之Ｍ八Ａ一機場
    搶修包車道板（下稱車道板）四塊（共重一百零八公斤），得手後變賣與不知情
    之資源回收商周宋秀瓊，得款三百七十八元。嗣經陳坤田及工兵學校教官丙○○
    發現遭竊而報警處理，因而查獲上情。
二、案經陳坤田告訴及高雄縣政府警察局岡山分局報請臺灣高雄地方法院檢察署檢察
    官偵查聲請以簡易判決處刑及移送併辦。
    理  由
一、右揭犯罪事實，訊據被告乙○○對於竊取告訴人陳坤田所有之黃金項鍊（含八卦
    墜子）一個部分之犯行，於警詢及本院審理中均坦承不諱，核與告訴人之指訴內
    容及證人林國禎於警詢中之證述內容大致相符，復有金飾買入登記簿一紙、中央
    氣象局九十三年日出日沒時刻表一份附卷可稽，是被告前開自白與事實相符，被
    告此部分犯行堪以認定；至前開竊取工兵學校車道板部分之犯行，被告固不否認
    有取走該等車道板並賣與周宋秀瓊而得款三百七十八元之事實，惟否認此部分有
    何竊盜犯行，辯稱：案發當時伊騎車經過，看到車道板一塊接一塊橫置斜靠於路
    邊之木麻黃樹上，伊以為係無人所要之廢鐵，才會將之搬走，伊並未進入工兵學
    校訓練場竊取車道板云云。惟查，此部分犯罪事實，業據證人丙○○於警詢及本
    院審理中證述：本件被告所拿取之車道板，係軍用工兵訓練器材，每塊長約二公
    尺至二點五公尺，寬約五十至七十公分，厚約零點三至零點五公分，重量頗重，
    但一個人尚能搬動，平時均放置於工兵學校訓練場內、距離道路五十公尺之庫房
    旁擺放整齊，並有專人負責保管，案發當日係星期五，學校未安排操練課程，故
    車道板會放置於前開之固定位置，而上開訓練場雖無圍籬，但與道路間有一條水
    溝，且定有界樁、放置標示牌，他人得以知道該處係工兵學校之訓練場，本件案
    發當時，伊甫購物完畢在回工兵學校途中，發現被告載運前開車道板，伊乃尾隨
    被告至資源回收商處，再回工兵學校會同保管單位報警處理等語明確（見九十三
    年四月二日警詢筆錄及本院九十三年十二月二十八日審判筆錄），是被告辯稱該
    等車道板係放置於路邊之樹旁乙節，已與證人丙○○所言不相符合，再參以該等
    車道板既係供工兵學校訓練所用，若謂其不放置於訓練場內，而放置於路邊之樹
    旁，亦與一般常情不符，且依證人丙○○前開證詞及該等車道板之相片所示，該
    等車道板外型方正、整齊，每塊均有相當之重量（依資源回收商周宋秀瓊所秤得
    之重量約為二十七公斤），客觀上亦無使人誤認為廢鐵之可能，是被告前開所辯
    ，顯係卸責之詞，並不足採，此外，被告此部分犯行，並經證人周宋秀瓊於警詢
    中證述明確，復有營業場所檢查紀錄、贓物認領收據、案發地點現場圖、案發現
    場及查獲現場相片附卷可稽，故被告此部分犯行，亦堪認定。綜上所述，本件事
    證明確，被告前揭犯罪事實，足以認定。
二、按刑法第三百二十一條第一項第三款之攜帶兇器竊盜罪，係以行為人攜帶兇器竊
    盜為其加重條件，此所謂兇器，其種類並無限制，凡客觀上足對人之生命、身體
    、安全構成威脅，具有危險性之兇器均屬之，且祇須行竊時攜帶此種具有危險性
    之兇器為已足，並不以攜帶之初有行兇之意圖為必要，最高法院七十九年臺上字
    第五二五三號判例足資參照。次按，刑法第三百二十一條第一項第二款所謂之「
    門扇」，係專指門戶，亦即係分隔住屋、店舖或其他建築物（包括公寓、大廈內
    之各住戶或店舖）內外間之出入口大門而言，至其內隔間各臥房之門扇縱裝有司
    畢靈鎖或其他自動鎖，亦屬安全設備而非該條款所稱之門扇（最高法院七十五年
    度台上字第八七三號判決、司法院七三廳刑一字第六○三號函參照）。末按，刑
    法第三百二十一條第一項第一款規定，竊盜因夜間侵入而加重其刑者，係以此行
    為除侵害財產之監督權外，兼有妨害家宅之安寧而設，是即令係住居於同一建築
    內之人，若渠等間就居住空間已有所區隔而各自獨立，不許同住一建築內之人任
    意出入其居住空間，則此一居住空間即應該當本款所謂之「住宅」，否則將使住
    以毀壞、撬開房門，客觀上自足對人之生命、身體、安全構成威脅，屬具有危險
    性之兇器，而告訴人陳坤田雖與被告同住一層樓，但尚會就其房間上鎖不許被告
    自由出入，睽諸上開說明，其房間自係刑法第三百二十一條第一項第一款所稱之
    「住宅」，是被告前開竊取告訴人陳坤田之黃金項鍊（含八卦墜子）犯行，係犯
    刑法第三百二十一條第一項第一款、第二款、第三款之攜帶兇器毀壞安全設備竊
    盜罪，其竊取工兵學校車道板之犯行，係犯同法第三百二十條第一項之普通竊盜
    罪。又被告先後二次竊盜犯行，時間緊接，犯罪構成要件相同，顯係基於概括犯
    意為之，應依連續犯之規定論以一罪，並加重其刑。併辦部分既與起訴部分有連
    續犯之裁判上一罪關係，自為起訴效力所及，本院得並予審理，附此敘明。原審
    以被告上開所犯竊取車道板部分之犯行事證明確，予以論罪科刑，固非無見，惟
    上訴意旨指摘原審未及審酌被告所犯上開竊取告訴人陳坤田之黃金項鍊（含八卦
    墜子）犯行，經本院認此部分與經起訴並由本院論罪科刑之前開竊取車道板犯行
    間，有連續犯之裁判上一罪關係，已如前述，其上訴即為有理由，原判決自屬無
    可維持，應由本院撤銷改判之。爰審酌被告為貪圖不法利益，竟竊取他人之財物
    ，行為實不足取，且於犯後未能坦承所有犯行，難認已有悔悟之意，惟念其所竊
    取之物品價值非鉅，犯罪情節尚屬輕微等一切情狀，量處如主文所示之刑，以資
    懲儆。至被告持以行竊所用之螺絲起子一把，並未扣案，且被告亦陳稱非其所有
    ，爰不宣告沒收，並予敘明。
四、按檢察官聲請以簡易判決處刑之案件，經法院認為有第四百五十一條之一第四項
    但書之情形者，應適用通常訴訟程序審判之，刑事訴訟法第四百五十二條定有明
    文；且對於簡易判決之上訴，準用刑訴法第三編第一章及第二章之規定，管轄第
    二審之地方法院合議庭受理簡易判決上訴案件，應依通常程序審理。其認案件有
    刑訴法第四百五十二條之情形者，應撤銷原判決，逕依通常程序為第一審判決，
    法院辦理刑事訴訟簡易程序案件應行注意事項第十四項亦有規定；查本案中就檢
    察官移送併辦部分，本院認定係犯加重竊盜罪，並與被告所犯之普通竊盜罪，具
    有裁判上一罪之關係，顯與原審判決所認定之單一普通竊盜罪之犯罪事實不合，
    足認檢察官之聲請簡易判決處刑為不適當，而有刑事訴訟法第四百五十一條之一
    第四項但書第二款之情形，依前揭法律規定，原審未及審酌併案部分之加重竊盜
    犯罪，乃屬誤用簡易處刑程序，應由本院合議庭逕依通常程序審理後，而為第一
    審之判決，檢察官或被告如不服本判決，仍得於法定上訴期間內，向管轄之第二
    審法院提起上訴，附此敘明。
據上論斷，應依刑事訴訟法第四百五十五條之一第三項、第四百五十二條、第三百六
十九條第一項前段、第三百六十四條、第二百九十九條第一項前段，刑法第五十六條
、第三百二十一條第一項第一款、第二款、第三款，判決如主文。
本案經檢察官甲○○到庭執行職務。
中　　　華　　　民　　　國　　九十四　　年　　　一　　　月　　  十一　　日
                                  臺灣高雄地方法院刑事第六庭
                                      審判長法　官 蔡國卿
                                            法  官 林俊寬
                                            法  官 陳君杰
右正本證明與原本無異。
如不服本判決，應於判決送達後十日內，向本院提出上訴狀。
                                            書記官 陳昱良
中　　　華　　　民　　　國　　九十四　　年　　　一　　　月　　  十一　　日
附錄本案論罪科刑法條：
刑法第三百二十條
意圖為自己或第三人不法之所有，而竊取他人之動產者，為竊盜罪，處五年以下有期
徒刑、拘役或五百元以下罰金。
意圖為自己或第三人不法之利益，而竊佔他人之不動產者，依前項之規定處斷。
前二項之未遂犯罰之。
刑法第三百二十一條
犯竊盜罪而有左列情形之一者，處六月以上、五年以下有期徒刑：
一  於夜間侵入住宅或有人居住之建築物、船艦或隱匿其內而犯之者。
二  毀越門扇、牆垣或其他安全設備而犯之者。
三  攜帶兇器而犯之者。
四  結夥三人以上而犯之者。
五  乘火災、水災或其他災害之際而犯之者。
六  在車站或埠頭而犯之者。
前項之未遂犯罰之。
